【裁判字號】    97,審訴,1570
【裁判日期】    970930
【裁判案由】    毒品危害防制條例
【裁判全文】
臺灣桃園地方法院刑事判決            97年度審訴字第1570號
公  訴  人  臺灣桃園地方法院檢察署檢察官
被      告  甲○○
上列被告因毒品危害防制條例案件，經檢察官提起公訴（97年度
毒偵字第2151號），被告於準備程序進行中，就被訴事實為有罪
之陳述，經本院告知簡式審判程序意旨，並聽取當事人之意見後
，本院合議庭裁定依簡式審判程序進行，茲判決如下：
    主  文
甲○○施用第一級毒品，累犯，處有期徒刑拾月；又施用第二級
毒品，累犯，處有期徒刑柒月。應執行有期徒刑壹年貳月。
    事  實
一、甲○○有下列觀察、勒戒、強制戒治處遇及前科：
  (一)於民國87年間因施用毒品案件，經本院以87年度毒聲字第12
    4 號裁定送觀察、勒戒後，認有繼續施用毒品之傾向，再由
    本院以87年度毒聲字第518 號裁定令入戒治處所施以強制戒
    治，因其戒治成效經評定為合格，復經本院以87年度毒聲字
    第2969號裁定停止戒治，且於87年12月9 日停止戒治出所轉
    受刑人，並付保護管束，迄至88年6 月24日保護管束期滿未
    經撤銷，視為強制戒治期滿執行完畢，該次施用毒品犯行，
    並經臺灣桃園地方法院檢察署檢察官以88年度戒偵字第38號
    為不起訴處分確定。於92年10月2 日（即前開強制戒治執行
    完畢後5 年內）因施用第一級毒品案件，經本院以93年度訴
    字第63號判決，判處有期徒刑9 月確定。
  (二)前於80年間因竊盜案件，經本院以80年度訴字第643 號判決
    判處有期徒刑7 月，緩刑3 年，上訴後，經臺灣高等法院以
    80年度上訴字第4489號判決撤銷原判決，改判處有期徒刑6
    月，再經最高法院以81年度臺上字第204 號判決駁回上訴後
    確定；於82年間又因藥事法案件，經本院以83年度訴緝字第
    212 號判決判處有期徒刑4 月確定；於83年間復因違反肅清
    煙毒條例案件，經本院以83年度訴字第1771號判決，判處有
    期徒刑3 年2 月確定；於84年間再因違反麻醉藥品管理條例
    案件，經本院以84年度易字第2090號判決判處有期徒刑3 月
    確定，前開藥事法、違反肅清煙毒條例及違反麻醉藥品管理
    條例等三罪經本院以84年度聲字第2240號裁定定其應執行刑
    為應執行有期徒刑3 年7 月確定，且與上開竊盜案件入監接
    續執行，而於85年4 月18日假釋出監，假釋期間因違反保護
    管束應遵守事項，遭撤銷假釋尚餘殘刑2 年5 月17日。
  (三)於85年間因違反肅清煙毒條例案件，經本院以85年度訴字第
    1665號判決，判處有期徒刑3 年4 月，上訴後，經臺灣高等
    法院以86年度上訴字第6486號判決駁回上訴後確定，於87年
    間因贓物案件，經本院以87年度易字第2496號判決，判處有
    期徒刑5 月確定；於88年間復因恐嚇取財案件，經本院以88
    年度訴字第533 號判決判處有期徒刑5 月確定，上開數罪與
    前開殘刑入監接續執行後，於91年8 月6 日假釋出監，假釋
    期間因違反保護管束應遵守事項，遭撤銷假釋，尚餘殘刑2
    年9 月17日。
  (四)於92年間因公共危險案件，經本院以93年度桃交簡字第252
    號判決，判處有期徒刑4 月確定；又因施用第一級毒品案件
    ，經本院以93年度訴字第63號判決，判處有期徒刑9 月確定
    ；於93年間再因施用第二級毒品案件，經本院以93年度簡字
    第429 號判決，判處有期徒刑6 月確定，前開三罪，並與上
    開殘刑入監接續執行後，上述三罪，復經本院以96年度聲減
    字第1870號裁定減刑，並定其應執行刑為應執行有期徒刑6
    月確定，已於96年10月23日縮短刑期執行完畢出監。
二、詎其仍不知悛悔，竟分別基於施用第一級毒品海洛因及第二
    級毒品甲基安非他命之犯意，於97年4 月13日晚間某時，在
    桃園縣八德市其姪子家中，先以針筒注射之方式，施用第一
    級毒品海洛因1 次後，再以針筒注射之方式，施用第二級毒
    品甲基安非他命1 次。嗣於翌（14）日傍晚5 時30分許，在
    桃園縣八德市○○街433 巷12號內，為警持搜索票查獲後，
    經其同意採集尿液送驗，結果呈嗎啡、甲基安非他命陽性反
    應，始查悉上情。
三、案經桃園縣政府警察局八德分局報請臺灣桃園地方法院檢察
    署檢察官偵查起訴。
    理  由
一、本案被告甲○○所犯均為死刑、無期徒刑或最輕本刑為3 年
    以上有期徒刑以外之罪，其於本院準備程序中就前揭被訴事
    實均為有罪之陳述，經本院告知簡式審判程序之旨，並聽取
    當事人意見後，本院合議庭依刑事訴訟法第273 條之1 第1
    項規定，裁定由受命法官獨任進行簡式審判程序，合先敘明
    。
二、上開犯罪事實，業據被告於本院審理時坦承不諱，而被告為
    警查獲後，經採集尿液送臺灣檢驗科技股份有限公司檢驗，
    結果呈嗎啡、甲基安非他命陽性反應，此有臺灣檢驗科技股
    份有限公司出具之「濫用藥物檢驗報告」、桃園縣政府警察
    局八德分局八德偵查隊偵辦毒品案「被採尿人姓名、編號對
    照表」各1 紙在卷可憑，足認被告上開自白與事實相符，堪
    以採信。又按92年7 月9 日新修正之毒品危害防制條例刪除
    二犯及三犯之規定，一改修法前繁雜之處遇程序，僅將施用
    毒品者簡化區分為初犯、再犯，並認施用毒品者係屬病患性
    犯人，以觀察、勒戒戒除其身癮，並以強制戒治去除其心癮
    。經觀察、勒戒或強制戒治執行完畢釋放後，若係五年後再
    犯該條例第10條施用毒品罪者，與同條例第20條第1 項、第
    2 項關於「初犯」之處理方式相同，檢察官應先聲請法院裁
    定令被告入勒戒處所觀察、勒戒，並視有無繼續施用毒品傾
    向，決定應予釋放、為不起訴之處分，或應聲請法院裁定令
    入戒治處所強制戒治；若係五年內「再犯」同條例第10條施
    用毒品罪者，依同條例第23條第2 項規定，檢察官則應依法
    追訴。觀諸該條例第20條第3 項之修正理由：「觀察、勒戒
    或強制戒治五年後再犯者，顯見前所實施之觀察、勒戒或強
    制戒治已足以遮斷其施用毒品之癮，為期自新及協助其戒除
    毒癮，對此五年後再犯者，爰明定仍適用初犯之規定，先經
    觀察、勒戒、強制戒治之程序。」及同條例第23條第2 項之
    修正理由：「為配合簡化施用毒品犯之刑事處遇程序，並鑑
    於經觀察、勒戒或強制戒治執行完畢釋放後五年內再犯者，
    其再犯率甚高，原據以實施之觀察、勒戒及強制戒治既已無
    法收其實效，自應施以刑事處遇。」顯然如施用毒品者係前
    經觀察、勒戒或強制戒治等治療程序執行完畢五年後，始再
    施用毒品之「初犯」，因前所執行之觀察、勒戒或強制戒治
    已足收戒除毒癮之效，自應重新執行觀察、勒戒或強制戒治
    等治療程序，並於治療程序執行完畢後，由檢察官為不起訴
    處分，毋庸對之追訴處罰；反之，在「再犯」之情形，因其
    先前所為治療程序顯未能收戒斷毒癮之效，且考量施用毒品
    者之再犯率偏高，乃簡化其刑事處遇程序，而逕予追訴處罰
    ，不再施以治療程序。參酌上開立法理由，修正毒品危害防
    制條例就施用毒品者，祇於「初犯」及「五年後再犯」二種
    情形，有其追訴條件之限制，即須於初犯經觀察、勒戒或強
    制戒治釋放後，五年內均無施用毒品之行為，始能認其前所
    實施之觀察、勒戒或強制戒治已足遮斷毒癮，而得於五年後
    再犯時，再予適用初犯之規定，重行觀察、勒戒等程序。倘
    五年內已經再犯，被依法追訴處罰，縱其第三次（或第三次
    以上）施用毒品之時間在初犯釋放五年以後，即與「五年後
    再犯」之情形有別，且因已於「五年內再犯」，顯見其再犯
    率甚高，原實施觀察、勒戒或強制戒治，已無法收其實效，
    而無五年戒斷期之存在，自無再經觀察、勒戒及強制戒治之
    必要，應由檢察官逕行起訴，始符新法修正之本旨（最高法
    院95年度台非字第59號、第65號判決意旨參照），查被告曾
    有事實欄一(一)所載之施用毒品犯行，有刑案資料查註紀錄表
    、臺灣高等法院被告前案紀錄表及本院93年度訴字第63號刑
    事判決附卷可稽，其本件施用毒品犯行非屬「初犯」及「五
    年後再犯」之情形，依上開說明，自應逕予以論罪科刑。綜
    上，本件事證明確，被告犯行堪以認定。
三、核被告上開所為，係犯毒品危害防制條例第10條第1 項、第
    2 項之施用第一、二級毒品罪。其施用前持有第一級毒品海
    洛因及第二級毒品甲基安非他命之低度行為，應為施用毒品
    之高度行為所吸收，均不另論罪。被告所犯上開二罪間，犯
    意各別，行為互異，應予分論併罰。又被告有如事實欄一所
    載前案科刑執行情形，有臺灣高等法院被告前案紀錄表在卷
    可按，於5 年以內故意再犯本件最重本刑為有期徒刑以上之
    罪，均為累犯，應依刑法第47條第1 項之規定各加重其刑。
    爰審酌被告施用毒品，戕害自身身心，前已經觀察、勒戒、
    強制戒治後，又因施用毒品案件經判處罪刑並執行完畢，仍
    無戒除毒癮之決心，再為本件施用毒品犯行，足徵其沈溺毒
    癮頗深，原不宜寬縱，惟念其於本院審理時終坦承犯行，態
    度尚屬良好等一切情狀，分別量處如主文所示之刑，並定其
    應執行之刑。
據上論斷，應依刑事訴訟法第273 條之1 第1 項、第299 條第1
項前段，毒品危害防制條例第10條第1 項、第2 項，刑法第11條
前段、第47條第1 項、第51條第5 款，判決如主文。
本案經檢察官蔡如惠到庭執行職務。
中    華    民    國    97    年    9     月    30    日
                        刑事庭    法  官  劉為丕
以上正本證明與原本無異。
如不服本判決，應於判決送達後10日內向本院提出上訴狀（應附
繕本），其未敘述上訴理由者，應於上訴期間屆滿後20日內補提
理由書狀於本院，上訴於臺灣高等法院。
                                  書記官  陳淑瓊
中    華    民    國    97    年    10    月    2     日
附錄本案論罪科刑法條：
毒品危害防制條例第10條
施用第一級毒品者，處6 月以上 5 年以下有期徒刑。
施用第二級毒品者，處3 年以下有期徒刑。


司法院資訊處製作；財團法人民間司法改革基金會備份。
